# MARIO SOTELO ZAPATA

51 1 561 7387 51 993 715 089

msotelo@pucp.edu.pe



Ejecutivo Senior graduado de Administración de Empresas con MBA y más de 16 años de experiencia en gestión de procesos, control de proyectos, gestión de riesgos, contabilidad financiera, y manejo de recursos humanos. Especialista en implementación de procesos de normalización y lograr el cumplimiento normativo tanto de entidades reguladoras como de estándares internacionales.

Su desempeño en importantes empresas complementado por los programas de entrenamiento, le han permitido consolidarse, logrando dirigir equipos de trabajo multidisciplinarios, así como afianzar sus habilidades de liderazgo, negociación y orientación al cliente interno y externo.

Construye una buena relación, confianza y la credibilidad con los grupos de interés claves internos y externos como Ejecutivo de Dirección. Manejo de inglés a nivel avanzado.

# ASPECTOS DESTACADOS DE CALIFICACIONES

- Persona analítica, pensador progresista, eficiente jefe de equipo de alto nivel con sólidos conocimientos en gestión de riesgos, procesos, auditoría y visión para los negocios.
- Guía, entrena y lleva equipos a lo largo de la finalización de los proyectos.
- Amplia experiencia segregando funciones e implementando procesos de negocios.
- Dirige las actividades de recursos humanos dentro de las estrategias empresariales, ayudando a la compañía a alcanzar sus objetivos de negocio.
- Fuerte conocimiento de los controles internos.
- Alto nivel de ética personal y profesional.

#### **EXPERIENCIA PROFESIONAL:**

### DIVISO SERVICIOS COMPARTIDOS - DIVISO GRUPOFINANCIERO

(Nov. 2012 – Marzo 2014)

Empresa dedicada a proveer servicios de asesoría legal, contable, patrimonial, tributaria y de consultoría, así como la gestión de riesgos, outsourcing de procesos, marketing, capital humano y servicios de tecnología, a las empresas de DIVISO GRUPO FINANCIERO.

DIVISO GRUPO FINANCIERO se desempeña en el mercado financiero y de capitales, a través de las empresas que lo conforman. Sus operaciones son supervisadas por la Superintendencia de Banca, Seguros y AFP (SBS) y por la Superintendencia del Mercado de Valores (SMV).

## Gerente General

Reporto al Directorio.

- Responsable de la gestión y estrategia de negocios de la empresa.
- Supervisar permanentemente el cumplimiento de los objetivos y funciones de las unidades orgánicas y gerencias que dependen directamente de la Gerencia General, así como el cumplimiento de los trabajos encomendados al personal a su cargo.
- Mantener informado al Directorio respecto de la confiabilidad de los procesos administrativos, contables y financieros.
- Vigilar el adecuado funcionamiento del sistema de control interno.
- Vigilar y mantener informado al Directorio sobre el cumplimiento de políticas y procedimientos internos, detección de problemas de control y administración interna, así como sobre las medidas correctivas implementadas.
- Evaluar las actividades realizadas por los auditores internos y externos.
- Proponer al Directorio, las medidas que juzgue necesarias para el mejor desarrollo de las actividades del Grupo.
- Implementar la gestión integral de riesgos del Grupo.

# MINISTERIO DE DESARROLLO E INCLUSIÓN SOCIAL

(Septiembre – Noviembre 2012)

Proyecto "Better than Cash" del Gobierno Peruano – Banco Mundial, inclusión social financiera.

#### Asesor de la Dirección Ejecutiva - Programa Qali Warma

- Identificación de mecanismos de transferencia de recursos a los beneficiarios de los programas sociales a nivel nacional.
- Propuestas para la implementación de mecanismos de transferencias de Banca Electrónica, Banca Móvil, Tarjetas Pre Pago, Fideicomisos, Bonos de alimentos, entre otros (S/. 850MM).

- Análisis económico financiero del proyecto: Identificación de las estructuras de costos, ventajas y desventajas, condiciones y requisitos para la implementación asociada a cada una de las modalidades de transferencias de recursos.
- Elaborar las políticas para controlar y conciliar las transferencias mensuales de recursos a los programas sociales, así como también los EEFF de los fideicomisos constituidos.
- Elaborar las políticas y propuestas para implementar los mecanismos de las liquidaciones mensuales presentadas por los beneficiarios de los programas sociales a nivel nacional.
- Elaborar e implementar indicadores de gestión y optimizar los procesos asociados a las transferencias de recursos a los beneficiarios (gobierno locales, comunidades campesinas y nativas, organizaciones sociales y religiosas, comités de gestión, entre otros) y la rendición de cuentas de los mismos.

### **EDPYME INVERSIONES LA CRUZ**

(Enero 2008 - Agosto 2012)

Empresa Financiera del Grupo Cross Interamerica Inc. con presencia en 7 países de Latinoamérica. Empresa especializada en el otorgamiento de préstamos prendarios y micro financieros a nivel nacional (54 agencias).

## Gerente de Riesgos

Reportó a la Gerencia General y al Directorio. Su principal función fue encargarse del fortalecimiento institucional mediante el desarrollo del modelo de gestión de negocios y riesgos para convertir a la institución en una entidad financiera regulada por la SBS.

- Lideró la identificación y administración de los riesgos que enfrenta la institución y la responsabilidad de informar su implicancia y la forma en que son controlados de acuerdo a las políticas y procedimientos establecidos.
- Crear valor para la institución brindando un soporte de calidad en el rediseño de procesos y estructura organizacional, basándonos en el conocimiento integral de la institución, para identificar e implementar oportunidades de mejora en términos eficiencia, productividad y calidad de gestión, enmarcados en los lineamientos estratégicos de la empresa.
- Responsable de la definición de las políticas de negocios, de las políticas para la detección anticipada de riesgos, medición de la exposición al riesgo, y la implementación y seguimiento del cumplimiento de las políticas establecidas.
- Implementó un Plan Director para la optimización de procedimientos y controles operativos para mitigar los riesgos operacionales. Incluyó la implementación de indicadores (KRI's).
- Responsable de la elaboración e implementación del Plan de Continuidad de Negocios, Plan de Contingencia de Sistemas, Plan de Seguridad de Información, entre otros.
- Implementó el Sistema de Prevención de Lavado de Activos.
- Líder en diversos proyectos de mejora del negocio y procesos de la institución. Implementación del software para el core business y software ERP para el back office.
- Administración de los riesgos de liquidez y mercado de la institución.

INTERBANK (Junio 2005 – Diciembre 2007)

Entidad Financiera subsidiaria de Intergroup Financial Services (IFS). Banco líder en banca de consumo.

### Analista Senior Riesgo Operacional

Reportó a la Gerencia de División de Riesgo Operacional, tuvo como principales funciones:

- Desarrollar, gestionar e implementar el modelo de administración de riesgo operacional del Banco para la adecuación regulatoria de capital del Comité de Basilea.
- Liderar y supervisar directamente el proceso de auto evaluación de riesgos de las diferentes líneas de negocio del Banco, de manera que realizó la identificación, administración y mitigación de los riesgos inherentes a los procesos críticos.
- Velar por el adecuado control interno, evaluando el grado de cumplimiento de las políticas y normas generales dictadas por la Alta Dirección, así como la revisión de los procedimientos y controles establecidos por la Gerencia. Encargado de la investigación de irregularidades y asuntos especiales.
- Desarrollar un directorio de base de datos de eventos de pérdida del Banco, para identificar y minimizar los incidentes por pérdida operacional.
- Evaluar los riesgos en el lanzamiento de nuevos productos y en los cambios significativos de los productos ya existentes, así como la evaluación y revisión de nuevos procesos y procedimientos.
- Identificar y realizar seguimiento a planes de mejora: participar desde el planeamiento hasta la implementación.
- Implementar y gestionar la medición de indicadores de procesos (KPI) e indicadores de riesgos (KRI).
- Participar en la implementación del software para la gestión del riesgo operacional del Banco.

BDO CONSULTING (Agosto 2002 – Junio 2005)

Empresa multinacional líder en Auditoria, Asesoría Tributaria y Consultoría de Negocios.

### **Consultor Senior**

Reportó directamente al socio principal de la División de Consultoría de Negocios. Las principales funciones que desempeño consistieron en:

- Supervisar directamente los equipos de trabajo de las diferentes consultorías, desde el planeamiento hasta la emisión del informe final.
- Fortalecer la gestión de riesgos en instituciones micro financieras, mediante la implementación de un Sistema Integral de Riesgos que permita identificar, administrar y controlar los riesgos con miras al cumplimiento regulatorio local y del Comité de Basilea.
- Diseñar estructuras y modelos organizacionales: mapeos de modelos de negocio y de procesos.
- Elaborar y optimizar procesos y procedimientos tanto operativos como administrativos e implementación de los mismos. Incluye el logro de certificación bajo la metodología ISO 9001:2000.
- Elaborar Manuales de Organización y Funciones (MOF), Reglamentos de Organización y Funciones (ROF), Manuales de Políticas, Manuales de Riesgos y Planes Estratégicos.
- Las principales entidades financieras donde realizó trabajos fueron: OSITRAN, CMAC Huancayo, CMAC Cusco, CMAC Chincha, Edpyme Confianza, Edpyme Crear Arequipa, entre otras.

# FORMACIÓN ACADÉMICA:

### ESTUDIOS DE ESPECIALIZACIÓN:

MBA - Master en Administración y Dirección de Empresas	2011
Escuela de Organización Industrial de España (EOI)	
Diploma Especialista en OHSAS 18001	2011
Universidad Europea Miguel de Cervantes - España	
Diploma en Prevención de Lavado de Activos y Financiación del Terrorismo	2007
Universidad de Alcalá (UAH) – Instituto de Estudios Fiscales de España (IEF)	
Certificación como Consultor en Procesos - Calidad	2007
Pontificia Universidad Católica del Perú (PUCP) – Presidencia del Consejo de Ministros (PCM)	
Diplomado en Gestión Financiera	2004
Universidad Continental	

## SUPERIOR:

Pontificia Universidad Católica del Perú (PUCP)	
Facultad de Administración de Empresas – Bachiller	

PRINCIPALES CURSOS Y SEMINARIOS: más de 50 capacitaciones y entrenamiento desde el año 2002.

Universidad de Lima, El nuevo lenguaje contable basado en IFRS	Diciembre, 2013
PUCP, II Forum IFRS: retos y avances en su aplicación	Septiembre, 2013
ERNST & YOUNG, Tratamiento tributario de los fondos de inversión y fondos mutuos	Junio, 2013
COMPLIANCE, Tendencias en la Prevención de Lavado de Activos y Financiamiento del Terrorisi	mo Enero, 2013
CENTRUM, Liderando con Innovación, Estrategia y Gerencia Responsable	Septiembre, 2012
SBS – BID, Indicadores Clave de Riesgo Operacional	Abril, 2012
Class Consulting, Modelos de Revisión y Gestión de Riesgo de Crédito	Noviembre, 2011
CENTRUM, Competitiveness & Entrepreneurship in the New Era	Septiembre, 2011

2002

## OTROS:

Instituto de Idiomas de la Pontificia Universidad Católica del Perú Ingles – Nivel Avanzado Informática Manejo avanzado de herramientas de MS Office

# **EXPOSICIONES DOCENTES:**

EXI GOIGIONEG DOCENTEG.	
Prevención de Lavado de Activos y Financiamiento del Terrorismo: Casos Prácticos	Mayo, 2010
Caja Los Libertadores – 4 horas.	
Gestión de Riesgo Operacional (Curso gestionado por el IFB-ASBANC)	Julio, 2010
Banco Central de Reserva del Perú – 15 horas.	

REFERENCIAS: A solicitud, miembros de los Directorios con los que ha interactuado.